【裁判字號】    88,易,3749
【裁判日期】    890203
【裁判案由】    違反商標法
【裁判全文】
臺灣臺中地方法院刑事判決                        八十八年度易字第三七四九號
    公  訴  人  臺灣台中地方法院檢察署檢察官
    被      告  戊○○
                丙○○
右列被告因違反商標法案件，經檢察官提起公訴（八十八年度偵續字第九０號），本
院判決如左：
    主  文
戊○○、丙○○均無罪。
    理  由
一、公訴意旨略以：被告戊○○係彰化縣鹿港鎮○○路○段四七五號「杰銘服裝有限
    公司」（下稱杰銘公司）之負責人，與被告丙○○均明知如附表所示商標圖樣，
    係告訴人李服裝工業股份有限公司向經濟部中央標準局註冊享有商標專用權，專
    用於各種衣服領袖類之各種衣服類，二人竟意圖欺騙他人，擅自於民國八十七年
    十二月間起，由丙○○自戊○○之杰銘公司購入貼有007商標牛仔褲後，在臺中
    市○區○○路一段三六五號吉安大賣場內，以每條新台幣四百九十元之價格銷售
    圖利，至八十八年一月十八日下五六時三十分許，為李服裝工業股份有限公司職
    員甲○○偕警查獲，並扣得仿冒商標圖樣之牛仔褲二十八條。因認被告二人涉犯
    商標法第六十三條之販賣仿冒商標商品罪嫌。
二、按犯罪事實應依證據認定之，無證據不得推定其犯罪事實；不能證明被告犯罪者
    ，應諭知無罪之判決，刑事訴訟法第一百五十四條、第三百零一條第一項分別定
    有明文。又認定不利於被告之事實，須依積極證據，苟積極證據不足為不利於被
    告事實之認定時，即應為有利於被告之認定，更不必有何有利之證據；認定犯罪
    事實所憑之證據，雖不以直接證據為限，間接證據亦包括在內，然而無論直接或
    間接證據，其為訴訟上之證明，須於通常一般之人均不致有所懷疑，而得確信為
    真實之程度者，始得據為有罪之認定，最高法院分別著有三十年上字第八一六號
    、七十六年台上字第四九八六號判例可資參照。
三、公訴人認被告戊○○、丙○○二人涉犯違反商標法第六十三條罪嫌，無非以商標
    專用權之有無，係採註冊登記制度，若無中央標準局註冊出具之商標註冊證，即
    無從享有該商標專用權，此乃交易行為所共知，被告二人雖辯稱該牛仔褲之商標
    係自弘麗國際開發有限公司（下稱弘麗公司）授權而來，惟其等並未見弘麗公司
    提出中央標準區註冊出具之商標註冊證即已銷售，謂無違反商標法之認識，顯與
    一般常情有違等為其論據。訊據被告戊○○固坦承扣案貼有007槍型商標圖樣之
    牛仔褲為伊經營之杰銘公司所生產，惟堅決否認有何違反商標法犯行，辯稱：杰
    銘公司是經弘麗公司授權始生產製造貼有007槍型商標圖樣之牛仔褲，而弘麗公
    司又自乙○○○有限公司（下稱法馨公司）授權而來；又法馨公司乃美國米高梅
    旗下聯藝公司出品「明日帝國」經由威浪國際特許商標代理有限公司合法授權電
    影「明日商國007情報員第十八集」商品製造及銷售廠商，該使用在牛仔褲上之
    007槍型商標圖樣，是由弘麗公司提供，伊僅是接弘麗公司所下的牛仔褲訂單生
    產，並在台灣地區販賣；被告丙○○亦堅決否認有何違反商標法犯行，辯稱：伊
    只是向吉安大賣場租用一個專櫃提供給戊○○販賣牛仔褲而已等語。
四、經查：
（一）扣案牛仔褲上縫貼之如附表二、三所示商標圖樣，其中077槍型圖樣部分，與
      告訴人所有如附表一所示商標圖樣中之007槍型圖樣部分，除所用「007」字體
      稍有差異外，其餘均屬相同；雖告訴人之整體商標圖樣為五角型，且除007槍
      型圖樣外，尚有半身人像及「情報」等圖樣，其與如附表二、三所示077槍型
      圖樣同時同地加以觀察比較，一般人固得辨識二者有明顯差異，然因該二商標
      均使用077槍型圖樣，若異時異地觀察，應足以使具通常智識經驗之一般消費
      者產生混同誤認，固二者乃屬近似之商標圖樣，先予敘明。
（二）被告戊○○所辯由弘麗公司授權生產使用077槍型圖樣牛仔褲等情，業據其於
      偵查中提出杰銘公司與弘麗公司簽訂之委託製造合約書及法馨公司與弘麗公司
      簽訂之授權書影本各一紙為證（見八十八年度偵續字第九０號偵查卷第十九、
      二十頁），並經證人即曾任弘麗公司助理之丁○○於偵查及本院審理時證述：
      扣案牛仔褲上使用之商標乃美國華納電影公司之商標，由弘麗公司授權戊○○
      生產製造，吊牌是弘麗公司提供的；該商標圖樣之設計，係為配合電影「明日
      帝國」所發行之產品等語可資佐憑（見八十八年度偵字第四０五八號偵查卷第
      二十一頁、本院八十八年十二月二十三日訊問筆錄）。參以扣案之牛仔褲所使
      用如附表三所示圖樣，即為電影「明日帝國」 (Tomorrow Never Dies)之宣傳
      海報，足見該牛仔褲確為配合電影「明日帝國」而發行之產品無疑。
（三）按商標法第六十三條販賣仿冒商標商品罪，係以「明知」為前條即同法第六十
      二條之仿冒商標之商品而販賣為其構成要件，此觀該條文規定自明。故必須行
      為人對所販賣商品係仿冒他人商標之物之情事已達於確知程度者，始能成立該
      罪責。被告戊○○經營之杰銘公司所生產之牛仔褲，其上使用如附表二、三所
      示商標圖樣，固與告訴人所有如附表一所示商標圖樣達於近似程度，足以使一
      般消費大眾產生混淆誤認之虞，已如前述。惟被告戊○○既係依弘麗公司之授
      權始生產販賣該牛仔褲，而弘麗公司亦提出明確之授權來源，且該附表二、三
      所示之商標圖樣又為弘麗公司提供予被告戊○○縫貼在牛仔褲上，並非被告戊
      ○○自行構思使用；再如附表三所示圖樣，乃電影「明日帝國」之宣傳海報，
      而007系列電影風行世界數十年，此乃公眾週知之事實，該牛仔褲既使用077槍
      型商標圖樣，衡情被告戊○○及丙○○必是深信此乃美國華納公司配合該007
      系列電影所授權發行之商品，應無仿冒他人商標之虞。故於此情形下，尚難認
      被告二人對所販賣之牛仔褲有否侵害告訴人之商標專用權一事已達於確知之程
      度，依前開說明，其等所為與商標法第六十三條販賣仿冒商標商品罪之構成要
      件要屬有間，尚難課以該罪責。
五、綜上所述，公訴人所舉證據不足以證明被告二人涉犯商標法第六十三條罪責，本
    院復查無證據證明被告二人成立該罪，不能證明被告犯罪，應諭知無罪之判決。
據上論斷，應依刑事訴訟法第三百零一條第一項，判決如主文。
中      華      民      國      八十九      年      二      月  三    日
                                        法  官  游 文 科
右正本證明與原本無異。
如不服本判決，應於送達後十日內向本院提出上訴狀（須附繕本），上訴於台灣高等
法院台中分院。
                                        書記官
中      華      民      國      八十九      年      二      月    三    日


司法院資訊處製作；財團法人民間司法改革基金會備份。
